【裁判字號】    99,交聲,1387
【裁判日期】    991025
【裁判案由】    違反道路交通管理處罰條例聲明異議
【裁判全文】
臺灣臺北地方法院交通事件裁定        99年度交聲字第1387號
原處分機關  臺北市交通事件裁決所
異  議  人
即受處分人  極珍有限公司
代  表  人  乙○○
送達代收人  甲○○
上列異議人即受處分人因違反道路交通管理處罰條例案件，對於
臺北市交通事件裁決所中華民國九十九年七月二十二日所為之處
分（原處分案號：北市裁申字第裁二二─一ＡＧ二一八三五一號
），聲明異議，本院裁定如下：
    主  文
原處分撤銷。
極珍有限公司不罰。
    理  由
一、按汽車駕駛人在道路收費停車處所停車，未依規定繳費，主
    管機關應書面通知駕駛人於七日內補繳，並收取必要之工本
    費用，逾期再不繳納，處新臺幣（下同）三百元罰鍰，道路
    交通管理處罰條例第五十六條第二項定有明文。又道路交通
    管理處罰條例之處罰，受舉發違反道路交通管理事件之受處
    罰人，認為受舉發之違規行為應歸責他人者，應於舉發違反
    道路交通管理事件通知單應到案日期前，檢附相關證據及應
    歸責人相關證明文件，向處罰機關告知應歸責人，處罰機關
    應即另行通知應歸責人到案依法處理。逾期未依規定辦理者
    ，仍依該條例各該違反條款規定處罰，道路交通管理處罰條
    例第八十五條第一項亦定有明文。
二、原處分意旨略以：異議人即受處分人（下稱受處分人）極珍
    有限公司向格上汽車租賃股份有限公司（下稱格上公司）承
    租車牌號碼五四二九─ＴＴ號之租賃小客車（下稱系爭車輛
    ），於民國九十九年三月三十一日下午三時十二分許，在臺
    北市○○街○道路收費停車處所未依規定繳費，經臺北市停
    車管理工程處於九十九年四月二十七日向格上公司寄發催繳
    單，逾期仍未繳費，臺北市停車管理工程處交通助理員即填
    製舉發通知單逕行舉發格上公司在道路收費停車處停車經催
    繳不依規定繳費之違規，格上公司收受催繳單後，即於九十
    九年六月十日檢附車輛租賃契約書一紙告知原處分機關，本
    件應歸責極珍公司，原處分機關乃於九十九年七月二十二日
    依據道路交通管理處罰條例第五十六條第二項、第八十五條
    第一項及違反道路交通管理事件統一裁罰基準表等規定，裁
    處受處分人三百元之罰鍰。
三、聲明異議意旨略以：本件臺北市停車管理工程處是將停車費
    逾期催繳通知單寄給格上公司而非受處分人，所以此行政文
    書送達對受處分人不具法律上的送達效力，受處分人已於所
    訂繳納期限內繳納停車費用二十元及催繳通知單工本費五十
    元，並無不繳納應繳停車費用，係因未收到催繳通知單而不
    知有該筆費用尚未繳納，為此聲明異議，請求撤銷原處分等
    語。
四、經查：
  (一)受處分人自九十八年十二月一日起至一○一年十一月三十日
    止，向格上公司租用系爭車輛，系爭車輛於九十九年三月三
    十一日下午三時十二分許，在臺北市○○街○道路收費停車
    處所停車後未依規定繳費，臺北市停車管理工程處向格上公
    司寄發催繳單等節，為受處分人所不爭執，並有車輛租賃契
    約書及催繳單明細等件影本在卷可稽（本院卷第七、十七、
    十八頁參照），首堪認定。
  (二)道路交通管理處罰條例關於道路收費停車處所停車費用繳納
    之規定，九十四年二月五日修正前（同年九月一日施行）第
    五十六條第一項第十一款規定：「在道路收費停車處所停車
    ，不依規定繳費者，處新臺幣六百元以上一千二百元以下罰
    鍰」，修正後第五十六條第二項規定：「汽車駕駛人在道路
    收費停車處所停車，未依規定繳費，主管機關應書面通知駕
    駛人於七日內補繳，並收取必要之工本費用，逾期再不繳納
    ，處新臺幣三百元罰鍰」，可知修正後未依規定繳納停車費
    用之處罰型態由「停車未繳費」之行為，修正為「經通知補
    繳後逾期仍未繳納」之行為。本件受處分人對於其所承租之
    系爭車輛，確有於上揭時、地停放在道路收費停車處，未繳
    付停車費之事實，並未爭執，足認受處分人確有於上揭時、
    地，將系爭車輛停放在道路收費停車處，未繳付停車費，而
    系爭車輛停車時間為九十九年三月三十一日，依修正後之道
    路交通管理處罰條例第五十六條第二項規定，受處分人需經
    主管機關即臺北市停車管理工程處通知補繳後，逾期仍未繳
    納，始有違反道路交通管理處罰條例第五十六條第二項之行
    為存在，然依卷存證據，尚無從證明臺北市停車管理工程處
    已依規定通知受處分人補繳，原處分機關認受處分人有道路
    交通管理處罰條例第五十六條第二項之交通違規行為，尚乏
    依據。
  (三)至臺北市停車管理工程處向格上公司寄發催繳單，格上公司
    於九十九年四月二十八日收受停車費催繳單後，即於九十九
    年五月三日將該催繳單以普通掛號轉送受處分人一節，有中
    華民國郵政大宗掛號函件執據影本一紙在卷可查（本院卷第
    二十五頁參照），堪認屬實。惟按書面之行政處分，應送達
    相對人及已知之利害關係人；書面以外之行政處分，應以其
    他適當方法通知或使其知悉。書面之行政處分自送達相對人
    及已知之利害關係人起；書面以外之行政處分自以其他適當
    方法通知或使其知悉時起，依送達、通知或使知悉之內容對
    其發生效力。行政程序法第一百條第一項、第一百十條第一
    項分別定有明文，本件停車費催繳通知自應以書面送達受處
    分人時始生效力。本件停車費催繳通知係由臺北市停車管理
    工程處向格上公司送達，已如前述，格上公司與受處分人具
    有不同之法人格，尚不得以向格上公司送達催繳通知，即認
    該催繳通知已向受處分人送達而生效力，雖格上公司嗣後將
    催繳單轉送受處分人收受，惟行政法理上之行政助手又稱為
    行政輔助人，乃是私人在行政機關的指揮監督之下，協助遂
    行行政任務，達成行政目的之謂。行政助手乃是行政機關手
    足的延伸，必須在行政機關的指揮監督下發揮作用，並無獨
    立的法律地位，一切對外的權利義務關係均由行政機關所吸
    收，本件格上公司係私人，未受行政機關委託行使公權力，
    亦未在行政機關之指揮監督下遂行行政任務，是其轉送催繳
    通知予受處分人之行為，尚不得即認係行政機關之行為，而
    生催繳通知之效力。
五、綜上所述，無法證明臺北市停車管理工程處已依道路交通管
    理處罰條例第五十六條第二項之規定，以書面通知受處分人
    補繳停車費，受處分人即無逾期未補繳停車費之違規行為，
    原處分機關遽以裁處本件之處分，尚有未合，自應由本院將
    原處分撤銷，並諭知受處分人不罰。
六、據上論斷，應依道路交通案件處理辦法第二十條前段，裁定
    如主文。
中    華    民    國    99    年    10    月    25    日
                  交通法庭    法  官  徐淑芬
以上正本證明與原本無異。
如不服本裁定應於送達後五日內向本院提出抗告狀。
                              書記官  劉穗筠
中    華    民    國    99    年    10    月    25    日

司法院資訊處製作；財團法人民間司法改革基金會備份。
